臺灣高等法院刑事裁定           
                                    110年度聲再字第320號
再審聲請人  
即受判決人  陳昱全




上列再審聲請人即受判決人因違反毒品危害防制條例案件，對於
本院108年度上訴字第2633號，中華民國108年11月28日第二審確
定判決（第一審案號：臺灣新北地方法院107年度訴字第882號，
起訴案號：臺灣新北地方檢察署107年度偵緝字第2273、2274 號
），聲請再審，本院裁定如下：
    主  文
再審之聲請駁回。
    理  由
一、聲請再審意旨略以：㈠證人汪雲甄於警詢時，在自陳未攜帶
    手機及無其他資訊產品或證物可供使用之情形下，竟能完整
    交代聲請人不規則排序之微信帳號及購買毒品之準確時間，
    有違常理。㈡證人汪雲甄在同一次警詢中，僅相隔數分鐘，
    即對於購毒時間前後陳述不一，且所陳最後一次施用毒品時
    間，竟在查獲時間之後，時序顯相矛盾；再觀證人汪雲甄第
    二次警詢筆錄，警員就相同問題以不同文字內容之敘述詢問
    ，證人汪雲甄第二次的回答竟隻字未差，顯有配合警方，就
    已製作完成之筆錄逐字口述之情形。㈢汪雲甄係凌晨1時25分
    許遭查獲，縱經其同意夜間訊問，然警方直至凌晨2時56分
    始開始訊問，亦有刻意拖延時間，製造疲勞訊問之嫌。㈣汪
    雲甄遭查獲時，所持摻有愷他命之4支香菸，毛重僅3.49公
    克，應屬行政罰範疇，警方卻誆稱其涉犯最輕本刑3年以上
    有期徒刑之重罪，並以供出毒品來源得減免其刑相誘，要求
    指認聲請人，又無補強證據足供擔保供述之真實性，實有違
    最高法院貫徹無罪推定及嚴格證明之基本原則。㈤本案於一
    、二審審理過程中，始終未有相關證據足以證明聲請人販賣
    毒品予汪雲甄，汪雲甄與聲請人間之微信通訊軟體對話紀錄
    ，至多僅能證明二人使用微信文字及錄音功能對話，不能證
    明聲請人與汪雲甄間有毒品交易。從而，證人汪雲甄於警詢
    之陳述，既有前開諸多疑點及瑕疵，並經聲請人於二審審理
    時爭執其證據能力，原確定判決猶援引刑事訴訟法第159條
    之3之規定，認其陳述有證據能力，執為認定聲請人犯罪之
    依據，殊難甘服。以上均為新事實、新證據，爰依刑事訴訟
    法第420條第1項第6款規定聲請再審。 
二、按再審制度，係為發現確實之事實真相，以實現公平正義，
    而於案件判決確定之後，另設救濟之特別管道，重在糾正原
    確定判決所認定之事實錯誤，但因不能排除某些人可能出於
    惡意或其他目的，利用此方式延宕、纏訟，有害判決之安定
    性，故立有嚴格之條件限制。刑事訴訟法第420條第1項第6
    款原規定：「因發現確實之新證據，足認受有罪判決之人應
    受無罪、免訴、免刑或輕於原判決所認罪名之判決者」，作
    為得聲請再審原因之一項類型，司法實務上認為該證據，必
    須兼具新穎性（又稱新規性或嶄新性）及明確性（又稱確實
    性）二種要件，始克相當。晚近修正將上揭第一句文字改為
    「因發現新事實、新證據，單獨或與先前之證據綜合判斷」
    ，並增定第3項為：「第1項第6款之新事實或新證據，指判
    決確定前已存在或成立而未及調查斟酌，及判決確定後始存
    在或成立之事實、證據。」放寬其條件限制，承認「罪證有
    疑、利歸被告」原則，並非祇存在法院一般審判之中，而於
    判罪確定後之聲請再審，仍有適用，不再刻意要求受判決人
    （被告）與事證間關係之新穎性，而應著重於事證和法院間
    之關係，亦即祇要事證具有明確性，不管其出現係在判決確
    定之前或之後，亦無論係單獨（例如不在場證明、頂替證據
    、新鑑定報告或方法），或結合先前已經存在卷內之各項證
    據資料（我國現制採卷證併送主義，不同於日本，不生證據
    開示問題，理論上無檢察官故意隱匿有利被告證據之疑慮）
    ，予以綜合判斷，若因此能產生合理之懷疑，而有足以推翻
    原確定判決所認事實之蓋然性，即已該當。申言之，各項新
    、舊證據綜合判斷結果，不以獲致原確定判決所認定之犯罪
    事實，應是不存在或較輕微之確實心證為必要，而僅以基於
    合理、正當之理由，懷疑原已確認之犯罪事實並不實在，可
    能影響判決之結果或本旨為已足。縱然如此，不必至鐵定翻
    案、毫無疑問之程度；但反面言之，倘無法產生合理懷疑，
    不足以動搖原確定判決所認定之事實者，仍非法之所許。
三、經查：
　㈠聲請人因違反毒品危害防制條例案件，經臺灣新北地方法院
    以107年度訴字第882號判處有期徒刑8年，聲請人不服提起
    上訴，本院原確定判決依憑聲請人之供述、證人汪雲甄之證
    述、指認犯罪嫌疑紀錄表、汪雲甄與聲請人微信通訊軟體對
    話擷圖、一審勘驗筆錄、本院被告前案紀錄表等相互勾稽，
    為綜合判斷，以108年度上訴字第2633號駁回其上訴，並經
    最高法院以109年度台上字第5361號駁回上訴確定，有上開
    判決及本院被告前案紀錄表在卷足憑，並經本院調取該案卷
    宗核閱無誤。
　㈡聲請人於本院108年度上訴字第2633號案件審理時，即以：證
    人汪雲甄警詢筆錄為審判外陳述，且不具可信性，並無證據
    能力；本案除證人汪雲甄之證述外，並無其他補強證據，不
    足以認定聲請人有販賣毒品犯行云云，執為抗辯。本院原確
    定判決就聲請人前開辯詞，業已詳予指駁，並臚列證據逐一
    敘明得心證之理由，此觀原確定判決理由欄貳、一，論述證
    人汪雲甄於警詢時所為之證述，依刑事訴訟法第159條第1 
    項之規定，固屬傳聞證據，惟衡酌證人汪雲甄係因為警查獲
    涉嫌持有毒品案件，以被告身分接受調查製作筆錄，並指證
    聲請人販賣第三級毒品愷他命犯行，而依第一審勘驗證人汪
    雲甄警詢錄影光碟之勘驗結果，其接受警察詢問時身體未受
    拘束，且舉止、神態正常，陳述時語氣平和，能理解警員之
    提問，就問題內容陳述之條理清晰，精神狀況良好，生理上
    亦無疲勞、不適之徵狀，且無受到誘導、脅迫等情，詢答內
    容大致與各該次警詢筆錄相符。再者，證人汪雲甄同意夜間
    詢問，堪認筆錄之製作過程遵循法定程序，證人汪雲甄並未
    遭違法取供，其陳述具備任意性，且係就自己親身參與及見
    聞之事而為證言，於接受詢問時，具有利害關係之聲請人並
    不在場，證人汪雲甄毋庸顧忌或同情他人，亦無時間、機會
    編造或勾串事實，參以聲請人於警詢時供稱其與汪雲甄並無
    仇怨，衡情證人汪雲甄不致虛捏犯罪情狀構陷聲請人，其警
    詢陳述之信用性應認具有可信之特別情況，且證人汪雲甄證
    述之內容與本案待證事實間具有相當之關聯性，乃證明聲請
    人有無販賣第三級毒品犯行所必要之證據，而證人汪雲甄業
    已於偵查中死亡，符合刑事訴訟法第159條之3第1款之情形
    ，應認其於警詢之陳述具有證據能力。復於原確定判決理由
    欄參、一、㈡⒉，及肆、二，詳細說明：觀諸證人汪雲甄於警
    詢陳述之內容合理、明確，且經一審勘驗證人汪雲甄之警詢
    錄影，證人汪雲甄向聲請人購買毒品之細節，係證人汪雲甄
    主動告知警方，並非警方事先製作筆錄或以誘導方式要求汪
    雲甄回答，且陳述內容與其提出與聲請人間微信對話擷圖內
    容相符，而聲請人於警詢之初亦坦認確有與汪雲甄見面，交
    付毒品予汪雲甄並收取價金之事實，復經一審勘驗無誤，足
    認證人汪雲甄所為證述應可採信。反觀聲請人前後供詞反覆
    ，警詢時坦承販賣愷他命予汪雲甄，偵查時先稱僅係與汪雲
    甄碰面聊天，後改稱係與汪雲甄合資購買愷他命，迄至一審
    審理時，又辯稱當日係向汪雲甄收取先前墊付之購毒款項，
    所為供述，顯係隨訴訟進程推移諉責，並無可採，聲請人販
    賣第三級毒品愷他命犯行，洵堪認定。原確定判決已就聲請
    人之供述及證人汪雲甄之證述調查斟酌，並綜合卷附臺灣新
    北地方檢察署相驗屍體證明書、個人除戶資料查詢結果、一
    審勘驗筆錄、汪雲甄與聲請人間微信對話擷圖等，作為補強
    ，認定證人汪雲甄於警詢之陳述具有證據能力，復敘明證人
    汪雲甄於警詢所為指證聲請人販賣第三級毒品愷他命犯行之
    陳述，應可採信，聲請人犯行堪予認定之理由。從而，聲請
    意旨㈠至㈢、㈤部分猶執陳詞，就本院原確定判決已經審酌之
    事項，單憑己意否認犯罪，對於原確定判決採證、認事有無
    違背經驗法則、論理法則等再為爭執，難認合於刑事訴訟法
    第420條第1項第6款、第3項規定之「新事實」、「新證據」
    。
　㈢再依刑事訴訟法第100條之2準用第95條第1項之規定，司法警
    察（官）於詢問犯罪嫌疑人時，應先告以犯罪嫌疑及所犯所
    有罪名、得選任辯護人（如為低收入戶、中低收入戶、原住
    民或其他依法令得請求法律扶助者，得請求之）等事項。惟
    鑒於偵查中案件仍處於案情浮動、晦暗不明之狀態，犯罪嫌
    疑人所涉案情為何、有無共犯等具體偵查內容，有賴蒐集相
    關事證及詢問犯罪嫌疑人、其他共犯或證人等偵查作為始足
    逐漸明朗。尤以司法警察（官）為偵查輔助機關，其就犯罪
    嫌疑人所犯法條及罪名，僅為初步判斷之性質，是其為調查
    犯嫌事實及蒐集相關證據而詢問犯罪嫌疑人時，不論係為使
    其憲法上之訴訟權及辯護依賴權等權利可獲充分保障，抑或
    出於犯嫌事實或罪名之誤認，而為權利事項之告知，並因而
    賦與較高於該調查階段所知罪嫌之權利，因與出於利誘、詐
    欺等不正方法取得供述之不正詢問有別，且未侵害其應受保
    障之訴訟權，即無違法之可言。經查，證人汪雲甄於深夜凌
    晨1時25分許，在其住處前為警查獲涉嫌持有摻有愷他命之
    香菸，其持有目的，倘非單純供己施用，即有另涉意圖販賣
    而持有或販賣第三級毒品等他罪之可能，且細繹證人汪雲甄
    第1次之警詢筆錄內容：「（問：你所涉之毒品案，為最輕
    本刑3年以上有期徒刑，經警方提供法律扶助基金會之服務
    說明書閱覽後，你是否要向法律扶助基金會申請辯護人到場
    陪同偵詢？）否。（問：你是否具有原住民、符合社會救助
    法所規定之中、低收入戶、身心障礙者或其他法令得請求法
    律扶助者之身分？）否。（問：是否要請律師或家屬到場？
    ）不用。」、「（問：依據毒品危害防制條例第17條第1項
    規定：『犯第4條至第8條、第10條或第11條之罪，供出毒品
    來源，因而查獲其他正犯或共犯者，減輕或免除其刑。』第2
    項規定：『犯第4條至第8條之罪於偵查及審判中均自白者，
    減輕其刑。』你是否瞭解？）瞭解。」、「（問：是否知道
    誣告他人犯罪須負刑責？）知道。（問：以上所言是否實在
    ？你有何意見補充？）實在。」（臺灣新北地方檢察署107
    年度偵字第13249號偵查卷宗第26至27、29頁），可知員警
    以犯罪嫌疑人身分詢問汪雲甄時，除告以所涉為最輕本刑3 
    年以上有期徒刑之罪及毒品危害防制條例第17條第1項之減
    免規定，並同時告知相關不實指證之誣告罪責，其旨既非藉
    由不正方法取得汪雲甄之供述，參諸上開說明，其取證即難
    謂有何違反法定程序之可言。況一審業已依聲請人辯護人之
    聲請，付予汪雲甄之警詢錄音光碟，並依聲請人之聲請於準
    備期日踐行勘驗程序，且檢察官、聲請人及其辯護人對於勘
    驗過程及其結果均表示沒有意見，有一審準備程序筆錄、公
    務電話紀錄表、聲請人之一審辯護人繳納費用及收受警詢錄
    音光碟證明、刑事陳報狀等在卷可稽（一審卷第88、113、1
    15、139至141、155 至156頁），亦已足衡平聲請人訴訟防
    禦權之程序保障。聲請意旨㈣以：「員警向汪雲甄誆稱持有
    毛重3.49公克之愷他命，係涉犯最輕本刑3年以上有期徒刑
    之重罪，並以供出毒品來源得減免其刑相誘，要求指認聲請
    人」為新事實、新證據，指摘原確定判決有違最高法院貫徹
    無罪推定及嚴格證明之基本原則云云，要屬無稽。
　㈣從而，聲請人所提前開事證，無論係單獨或結合前述卷內各
    項證據資料予以綜合判斷觀察，均不足以動搖原確定判決認
    定之事實，而得為聲請人更有利之判決。揆諸前揭說明，無
    從認有刑事訴訟法第420條第1項第6款規定之再審事由。　
四、綜上，本件原確定判決並無刑事訴訟法第420條第1項第6款
    所定得為再審之情形。聲請人依上開規定聲請再審，為無理
    由，應予駁回。
據上論斷，應依刑事訴訟法第434條第1項，裁定如主文。　　
中　　華　　民　　國　　110 　年　　9 　　月　　13　　日
                  刑事第三庭    審判長法　官  張惠立
                                      法　官  劉兆菊
                                      法　官  廖怡貞
以上正本證明與原本無異。
如不服本裁定，應於收受送達後十日內向本院提出抗告狀。
                                      書記官  劉芷含
中　　華　　民　　國　　110 　年　　9 　　月　　13　　日